臺灣臺中地方法院刑事判決　　　　　　　　　　　　　九十四年度訴字第九八三號
　　公　訴　人　臺灣臺中地方法院檢察署檢察官
　　被　　　告　甲○○
右列被告因毒品危害防制條例案件，經檢察官提起公訴（九十四年度毒偵字第三八八
號），本院判決如左：
    主  文
本件公訴不受理。
    理  由
一、公訴意旨略以：被告甲○○（冒用「黃如蘭」名義，起訴書原記載被告為「黃如
    蘭」，嗣經更正為甲○○）前於民國八十九、九十一年間因施用毒品案件，先後
    經本院以八十九年度毒聲字第七三四六號、九十一年度毒聲字第二三六二號暨臺
    灣高等法院臺中分院九十一年度毒抗字第六八二號裁定送勒戒處所觀察、勒戒後
    ，先後於九十年一月四日、九十二年三月十三日執行完畢出所，均認無繼續施用
    毒品之傾向，由臺灣臺中地方法院檢察署檢察官於九十年一月六日以八十九年度
    毒偵字第七八五五號、於九十二年三月十二日以九十二年度毒偵緝字第四一號為
    不起訴處分確定（起訴書誤載為被冒名之「黃如蘭」之毒品前科資料，併予更正
    ）。詎被告仍不知悔改，又基於施用第一級毒品海洛因之犯意及施用第二級毒品
    安非他命之概括犯意，於九十四年一月十一日二十三時五十五分為警採尿前四、
    五日內之某時，在不詳地點，以不明方法，施用第一級毒品海洛因一次，及自九
    十三年十一月間某日某時起，至九十四年一月十日某時許止，在臺中縣太平市○
    ○路四六五巷三十六弄五號等處，連續施用第二級毒品安非他命多次，嗣於九十
    四年一月十一日二十時三十分許，經警於上開處所查獲。當日經警採其尿液送驗
    結果，呈安非他命、甲基安非他命及嗎啡陽性反應。因認被告涉有毒品危害防制
    條例第十條第一項、第二項之施用第一級、第二級毒品罪嫌等語。
二、按刑事訴訟法第二百六十六條規定起訴之效力不及於檢察官所指被告以外之人，
    即所謂起訴對人之效力。而同法第二百六十四條第二項第一款規定起訴書應記載
    被告之姓名、性別等資料或其他足資辨別之特徵，係為特定刑罰權對象之用，其
    起訴之對象為被告其「人」，而非「姓名」。被告冒用他人姓名應訊，檢察官未
    發覺，起訴書乃記載冒用之姓名、年籍等資料者，其起訴之對象仍為被告其人，
    法院於審理中發現，參照最高法院五十一年台上字第五四號判例意旨，自應將被
    告姓名等資料予以訂正，或通知檢察官更正後，逕予審判，最高法院九十一年度
    台非字第六八號、第一三九號判決意旨可資參照；又法院審判之對象，是否即為
    檢察官所指之被告，固應以起訴書所載被告之姓名、性別、年齡、籍貫、職業或
    其他足資辨別之之特徵為準，然被告是否業經起訴，仍應以檢察官指為刑罰對象
    之被告為其依據，縱犯罪行為人以偽名或冒用他人名義應訊，致檢察官以被冒名
    者之姓名、年籍起訴，然檢察官指為被告之人，即為實際應訊之該犯罪行為人，
    法院自應對其為審判，而該被冒名頂替之人，並非檢察官指為被告之人，縱檢察
    官誤以其姓名、年籍起訴，仍非檢察官指為刑罰權對象之人，非起訴效力所及，
    法院自不得對其加以審判，臺灣高等法院八十四年度上訴字第六七一０號判決意
    旨可參。查本件公訴人雖以「黃如蘭」之名義及年籍資料起訴，惟被告於本院九
    十四年四月六日行準備程序及簡式審判程序時，業已供認其因害怕遭法辦，有小
    孩要照顧，因此冒用其姊「黃如蘭」之名應訊等語（見本院九十四年四月六日準
    備程序筆錄第五頁及簡式審判筆錄第四頁），並經證人即被冒名之黃如蘭到庭結
    證稱警偵卷所附文書上所示之黃如蘭簽名、指紋並非其本人所為，卷附照片是其
    妹妹即被告等語（見前揭簡式審判筆錄第四頁至第五頁），並經本院當庭勘驗照
    片並核對被告及證人身分證無訛。另被告以「黃如蘭」名義在臺中市警察局第三
    分局應訊時所捺印之指紋（含警詢筆錄、搜索扣押筆錄、扣押物品目錄表、搜索
    同意書、逮捕通知書、採集尿液鑑定同意書、委託驗尿液代號與真實姓名對照表
    、口卡等文書，見毒偵字第三八八號卷第一八頁至三０頁）及被告暨證人於九十
    四年四月六日在本院當庭按壓之指紋，經本院送內政部警政署刑事警察局鑑驗結
    果，認「一、送鑑卷宗（即上開偵查卷）內第十九至三十頁上『黃如蘭』指紋（
    均係同一手指之指紋），經比對結果，與所附甲○○指紋卡左拇指指紋相符。二
    、卷宗內第十二頁『黃如蘭』十指紋卡之指紋，經比對結果，亦與所附甲○○指
    紋卡十指指紋相符」，有內政部警政署刑事警察局九十四年四月十五日刑紋字第
    ０九四００五六三四三號鑑驗書一份在卷可參，益徵被告於本件為警查獲後，確
    係冒「黃如蘭」名義應訊無疑。公訴人雖以被告為「黃如蘭」起訴，惟被告為警
    查獲後即迭以「黃如蘭」之名義於警詢、偵查中應訊，公訴人並以其於警詢及偵
    訊中之自白及尿液檢驗報告結果提起本件公訴，嗣經公訴人於本院審理中更正為
    被告之年籍資料，足見公訴人起訴之對象確係被告。被告雖在司法警察詢問及檢
    察官偵查中應訊時冒用「黃如蘭」之身分，致起訴書所記載之被告姓名、年齡、
    住所、身分證統一編號均為「黃如蘭」，惟本案刑罰權之對象始終為被告，揆諸
    首揭判決意旨說明，本院自得對被告逕為審理，合先敘明。
三、次按已經提起公訴之案件，在同一法院重行起訴者，應諭知不受理之判決，刑事
    訴訟法第三百零三條第二款定有明文。經查本件被告於九十三年六月八日二十三
    時三十五分許，各分別回溯七十二、九十六小時內某時，在不詳地點，施用第一
    級毒品海洛因、第二級毒品安非他命之犯行，業經臺灣臺中地方法院檢察署檢察
    官於九十三年九月十日以九十三年度毒偵字第二九七二號案件起訴，於九十三年
    九月二十三日繫屬本院，嗣經公訴人復因被告於九十三年十一月十九日，在臺中
    縣太平市○○路○段三八七巷五弄五號，將海洛因摻入香菸點燃吸食煙霧方式，
    施用第一級毒品海洛因，又以不詳方式，施用第二級毒品安非他命，為警於九十
    三年十一月十九日二十三時五十分許，在臺中縣太平市○○路四六五巷口查獲，
    並扣得海洛因二包毛重零點七公克等情，認有連續犯之裁判上一罪關係，而以九
    十三年度毒偵字第四八八一號移送本院併案審理，此有該案件起訴書、移送併辦
    意旨書、本院九十三年度訴字第二二四九號及前揭偵查卷宗影本附卷可稽。而本
    件被告於九十四年一月十一日二十三時五十五分為警採尿前四、五日內之某時，
    施用第一級毒品海洛因一次，及自九十三年十一月間某日某時起，至九十四年一
    月十日某時許止，在臺中縣太平市○○路四六五巷三十六弄五號等處，連續施用
    第二級毒品安非他命多次之行為，業經被告於本院審理時坦承不諱，因與前開案
    件時間緊接、方法相同、所犯構成要件均係相同，顯然被告就此乃基於概括之犯
    意而為，應屬連續犯之裁判上一罪關係，應為前案起訴效力所及。公訴人於九十
    四年二月二十二日就本件犯罪事實向本院重行起訴，並於九十四年三月十八日繫
    屬本院，此有本件起訴函併附起訴書各一紙可按，依照上開說明，顯係就已提起
    公訴之同一案件在本院重行起訴，且繫屬在後，揆諸前開說明，爰不經言詞辯論
    ，諭知不受理之判決。
據上論斷，應依刑事訴訟法第三百零三條第二款、第三百零七條，判決如主文。
中      華      民      國    九十四    年      四      月    二十五    日
                                  臺灣臺中地方法院刑事第八庭
                                      審判長法  官   朱  光  國
                                            法  官   鍾  堯  航
                                            法  官   吳  崇  道
右正本證明與原本無異。
如不服本判決，應於送達後十日內向本院提出上訴狀（須附繕本），上訴於臺灣高等
法院臺中分院。
                                            書記官
中      華      民      國    九十四    年      四      月    二十五    日
